【裁判字號】    99,簡上,177
【裁判日期】    990907
【裁判案由】    傷害
【裁判全文】
臺灣基隆地方法院刑事判決             99年度簡上字第177號
上  訴  人
即  被  告  甲○○
            乙○○
上列上訴人即被告因傷害案件，不服本院基隆簡易庭99年度基簡
字第749 號，中華民國99年6 月29日第一審簡易判決（聲請簡易
判決處刑案號：臺灣基隆地方法院檢察署99年度偵字第1460號）
提起上訴，本院管轄之第二審合議庭判決如下：
    主      文
上訴駁回。
    事實及理由
一、本案經本院審理結果，認第一審簡易庭以「上訴人即被告甲
    ○○、乙○○互毆而傷害人之身體」，所為均係觸犯刑法第
    二百七十七條第一項之罪，進而依刑事訴訟法第四百四十九
    條第一項、第四百五十四條第二項、刑法第二百七十七條第
    一項、第四十一條第一項前段、刑法施行法第一條之一，判
    處被告甲○○拘役五十日，如易科罰金，以新臺幣一千元折
    算壹日，暨判處被告乙○○拘役四十日，如易科罰金，以新
    臺幣一千元折算壹日，核其認事用法，尚無違誤，量刑亦稱
    妥適，爰引用第一審簡易判決（如附件）記載之事實、證據
    及理由。
二、上訴人即被告甲○○上訴意旨略以：伊固曾與同案被告乙○
    ○互毆而使乙○○受有鼻骨閉鎖性骨折、右肘擦傷、臉部及
    頭部挫傷等傷害如原審判決之所載，惟事發以後，伊實已知
    所悔悟，甚且多次試圖取得乙○○諒解而擬與乙○○互為和
    解，乃其結果則每因乙○○之拒絕溝通而無所獲，為此，爰
    於法定期間提起上訴，求為撤銷原判而改諭知較輕之刑，併
    予緩刑宣告以勵自新云云（參見本院審判筆錄及甲○○提出
    於本院之刑事聲明上訴狀之所載）。
三、上訴人即被告乙○○上訴意旨略以：本案事發後，伊曾私下
    詢問在場目擊之相關證人，乃彼等證人一概對伊表示「當日
    僅目擊伊躺在地下被甲○○打」，由此可見，案發時、地，
    伊絕無與同案被告甲○○互毆之肢體行止（伊僅係「靜靜的
    躺在地上被甲○○打」），同案被告甲○○所受傷害，亦應
    係其毆打伊時誤傷自己之所致，為此，伊對原審判決自難表
    示甘服，爰於法定期間提起上訴，求為撤銷原判併對伊為無
    罪判決之諭知云云（參見本院審判筆錄及乙○○提出於本院
    之刑事上訴狀之所載）。
四、經查：
  (一)上訴人即被告甲○○、乙○○2 人於民國99年2 月26日上午
    6 時左右，在證人林淑霞住處即基隆市○○區○○路168 巷
    10弄2 號4 樓飲酒期間（惟彼2 人「辨識行為違法之能力」
    或「依其辨識而行為之能力」，均尚未至「完全喪失」或「
    顯著減低」之程度），因不詳原因互生口角，進而彼此徒手
    互毆，使乙○○受有鼻骨閉鎖性骨折、右肘擦傷、臉部及頭
    部挫傷之傷害；至甲○○則因之受有肘關節開放性傷口、手
    指挫傷、臉、頸及頭皮表淺損傷之傷害等事實，業據被告甲
    ○○於警詢、偵訊、原審訊問乃至本院審理時坦承不諱（偵
    卷第5 頁至第6 頁、第42頁、原審卷第14頁、本院99年8 月
    31日審判筆錄第2 頁、第4 頁、第5 頁），並經甲○○以證
    人身分結稱明確（偵卷第42頁）；核其情節，除與當日適亦
    在場目擊之證人楊文輝證稱：「當時我在廁所，聽到外面爭
    吵聲，出來後『看到乙○○及甲○○2 人都倒在地上互毆』
    …」（偵卷第56頁），及證人陳意玉證稱：「當天我…在我
    房間看電腦，後來聽到爭吵聲…，之後我…出去，我看到甲
    ○○跟乙○○在吵架，我就獨自回房間，後來我聽到玻璃掉
    到地上的聲音，又出去看，『看到甲○○跟乙○○倒在地上
    打架』，…」（偵卷第61頁），暨證人吳嘉昇證稱：「…99
    年2 月6 日上午6 時許，我與父親甲○○…及…乙○○一同
    在上述地址喝酒，過一段時間後，我看見我父親與乙○○正
    起衝突，『雙方現場有互毆情況』…」（偵卷第9 頁）等語
    相符，並有甲○○提出之行政院衛生署基隆醫院診斷證明書
    （就診日期：99年2 月26日；診斷內容：肘關節開放性傷口
    、手指挫傷、臉、頸及頭皮之其他表淺損傷。參見偵卷第14
    頁）及乙○○提出之長庚醫療財團法人基隆長庚紀念醫院診
    斷證明書（就診日期：99年2 月26日；診斷內容：鼻骨閉鎖
    性骨折、右肘擦傷、臉部及頭部挫傷）各1 紙在卷足考。
  (二)茲上訴人即被告乙○○雖矢口否認其曾與甲○○互毆並迭以
    前詞置辯，然觀其所指「私下」詢問證人而經證人表示「當
    日所目擊者，僅止『乙○○被打』」云云等節，首已顯難與
    彼等證人之上揭證述（參見前揭(一)所示）互為稽合。尤以相
    較於證人吳嘉昇（即被告甲○○之子）而言，證人楊文輝、
    陳意玉2 人無論與「被告乙○○」抑與「被告甲○○」俱無
    利害關係之可言，則自常情事理而論，諒楊文輝、陳意玉2
    人亦無刻意偏幫「其中任何一方」而故為反於真實供述之客
    觀可能，是倘被告乙○○所稱「彼等證人之『私下』供述」
    非虛，則證人楊文輝、陳意玉於檢察官傳訊時，竟以證人身
    分具結指證「彼等目睹乙○○與甲○○2 人互毆」，藉以虛
    捏事實而獨厚、偏幫甲○○俾「入乙○○於罪」之動機、目
    的究何所在？據此勾稽，被告乙○○所稱「證人『私下』表
    示」云云之悖情悖理，實已昭然。遑論細繹「甲○○之傷害
    遍佈範圍」，非特廣及肘、臉、頸、頭皮及手指等處，所涉
    「臉、頸、頭皮之表淺損傷」，客觀上亦絕非被告乙○○所
    稱「甲○○毆打伊時誤傷自己」云云所能肇致！是被告乙○
    ○所辯各節之昧於事實，在在不言可喻。至證人林淑霞固曾
    於偵查中到庭而為附和證稱「伊目睹『乙○○被打』、『乙
    ○○沒有還手』」云云（偵卷第33頁到第34頁），惟稽其所
    稱「…當時我及我女兒【即證人陳意玉】及吳嘉昇在我女兒
    房間看電腦，後來聽到爭吵聲，我出來到客廳……」等語（
    偵卷第33頁），核亦足見，就令證人林淑霞之所言非虛，核
    其亦因僅止見聞「片段」之事發經過，致其證述內容尚不足
    以推翻證人吳嘉昇、楊文輝、陳意玉之所見所聞，換言之，
    證人林淑霞之上開證述內容，客觀上顯不足以恃為有利於被
    告乙○○之推認，此尤不待言！
  (三)按正當防衛必須對於現在不法之侵害始得為之，侵害業已過
    去，即無正當防衛可言。至彼此互毆，又必以一方初無傷人
    行為，因排除對方不法之侵害而加以還擊，始得以正當防衛
    論。故侵害已過去後之報復行為，與無從分別何方為不法侵
    害之互毆行為，均不得主張正當防衛（最高法院30年上字第
    1040號判例意旨參照）。即就本案情節而論，被告甲○○、
    乙○○既係彼此互毆如前揭(一)之所示，而無從分辨何方為不
    法侵害，則參照旨揭說明，彼等2 人就本案所涉之鬥毆，自
    均無從為「正當防衛」之主張。
  (四)末以，被告乙○○雖聲請本院傳喚證人甲○○、林淑霞、楊
    文輝、陳意玉到庭作證（參見乙○○提出於本院之刑事上訴
    狀之所載），然查，關此證人非特悉經檢察官於偵查中傳訊
    而後命為具結證述在卷，即其所涉待證事實亦均因本院前揭
    說明而已臻明瞭。因認被告關此證據調查之聲請，或因「已
    經調查」，或因「待證事實已臻明瞭」，而均無再行調查之
    必要，致俱屬「不必要」之證據，爰依刑事訴訟法第一百六
    十三條之二第二項第三款、第四款規定，駁回被告此部分調
    查證據之聲請。
  (五)綜上，因認被告乙○○之辯解俱與卷證資料不符而無可取；
    至被告甲○○之首開任意性自白則與事實相符而為可採。從
    而，本案事證明確，被告甲○○、乙○○於旨揭時、地，基
    於傷害犯意而徒手互毆之事實，自係堪可認定。
五、核上訴人即被告甲○○、乙○○之所為，均係犯刑法第二百
    七十七條第一項之傷害罪。原審判決認上訴人罪證明確，進
    而論罪科刑，並審酌被告2 人酒後互毆之犯罪動機、傷害行
    為之手段、各該告訴人所受傷勢，暨其等犯後態度等一切情
    狀，量處「被告甲○○拘役五十日，如易科罰金，以新臺幣
    一千元折算壹日」、「被告乙○○拘役四十日，如易科罰金
    ，以新臺幣一千元折算壹日」，核其認事用法，尚無違誤，
    量刑亦稱妥適，自應予以維持。至上訴人即被告甲○○以原
    審判決量刑過重且未予緩刑宣告云云，指摘原審判決不當；
    暨上訴人即被告乙○○以其僅係單純被打而未還手云云，指
    摘原審判決不當，核均顯無所據，即其上訴，概無理由，自
    應予以駁回。
據上論斷，應依刑事訴訟法第四百五十五條之一第一項、第三項
、第三百六十八條、第三百七十三條，判決如主文。
本案經檢察官丙○○到庭執行職務。
中    華    民    國    99    年    9     月    7     日
                  刑事第五庭審判長法  官  齊  潔
                                  法  官  何怡穎
                                  法  官  王慧惠
以上正本證明與原本無異。
本件判決不得上訴。
中    華    民    國    99    年    9     月    7     日
                                  書記官  王一芳
附件：
臺灣基隆地方法院刑事簡易判決         99年度基簡字第749號
聲  請  人  臺灣基隆地方法院檢察署檢察官
被      告  甲○○  男  45歲（民國○○年○月○日生）
                    身分證統一編號：Ｚ000000000號
                    住基隆市○○區○○街112號
            乙○○  男  49歲（民國○○年○月○日生）
                    身分證統一編號：Ｚ000000000號
                    住臺南縣歸仁鄉○○村○○○街15號
                    居基隆市○○區○○路214號
上列被告等因傷害案件，經檢察官聲請以簡易判決處刑（99年度
偵字第1460號），本院判決如下：
    主  文
甲○○傷害人之身體，處拘役伍拾日，如易科罰金，以新臺幣壹
仟元折算壹日。
乙○○傷害人之身體，處拘役肆拾日，如易科罰金，以新臺幣壹
仟元折算壹日。
    事實及理由
一、本件犯罪事實、證據及應適用之法條，除證據部分刪除被告
    乙○○之自白外，餘均引用臺灣基隆地方法院檢察署檢察官
    聲請簡易判決處刑書之記載（如附件），並補充如下：(1)被
    告甲○○於本院訊問時之自白；(2)訊據被告乙○○矢口否認
    有傷害甲○○之犯行，辯稱：伊是遭毆打之被害人，伊未毆
    打甲○○云云。然被告乙○○確有於附件所載時、地與甲○
    ○互毆乙情，業據告訴人甲○○於偵查中證述在卷（詳偵查
    卷第41頁），並據現場目擊證人楊文輝、陳意玉於偵查中結
    證綦詳（詳偵查卷第56、61頁），而告訴人甲○○確有受傷
    ，亦有行政院衛生署診斷證明書在卷足憑，從而，被告乙○
    ○所辯，不足採信。
二、爰審酌被告2 人酒後雙方互毆．渠等犯罪動機、傷害行為之
    手段、各該告訴人所受傷勢，暨其等犯後態度等一切情狀，
    各量處如主文所示之刑，併均諭知易科罰金之折算標準。
三、依刑事訴訟法第449 條第1 項、第454 條第2 項，刑法第27
    7 條第1 項、第41條第1 項前段，刑法施行法第1 條之1，
    逕以簡易判決處刑如主文。
四、如不服本判決，應於判決送達後10日內，向本院提出上訴狀
    （應附繕本），上訴於本院合議庭。
中    華    民    國    99    年    6     月    29    日
                  基隆簡易庭法  官  黃梅淑
以上正本證明與原本無異。
如不服本判決，應於判決送達後10日內，向本院提出上訴書狀，
敘述上訴理由，上訴於本院合議庭，並按他造當事人之人數附具
繕本。
中    華    民    國    99    年    6     月    29    日
                            書記官  丁妍君
附錄論罪法條：
中華民國刑法第277條第1項
傷害人之身體或健康者，處 3 年以下有期徒刑、拘役或 1 千元
以下罰金。
附件：
臺灣基隆地方法院檢察署檢察官聲請簡易判決處刑書
                                      99年度偵字第1460號
    被      告  甲○○  男  44歲（民國○○年○月○日生）
                        住基隆市○○區○○街112號
                        國民身分證統一編號：Ｚ000000000號
                乙○○  男  48歲（民國○○年○月○日生）
                        住臺南縣歸仁鄉○○村○○○街15號
                        居基隆市○○區○○路214號
                        國民身分證統一編號：Ｚ000000000號
上列被告因傷害案件，業經偵查終結，認為宜聲請以簡易判決處
刑，茲將犯罪事實及證據並所犯法條分敘如下：
        犯罪事實
一、甲○○與乙○○於民國99年2月26日6時許，在基隆市○○區
    ○○路168巷10弄2號4樓林淑霞之住處飲酒後，發生口角爭
    執，竟各基於傷害之犯意，彼此徒手互毆，致乙○○受有鼻
    骨閉鎖性骨折、右肘擦傷、臉部及頭部挫傷之傷害，甲○○
    則受有肘關節開放性傷口、手指挫傷、臉、頸及頭皮表淺損
    傷之傷害。
二、案經乙○○、甲○○訴由基隆市警察局第四分局報告偵辦。
        證據並所犯法條
一、證據：（一）被告甲○○、乙○○之自白。
          （二）告訴人乙○○、甲○○之指訴。
          （三）證人林淑霞、楊文輝、陳意玉之證詞。
          （四）行政院衛生署基隆醫院及基隆長庚紀念醫院診
                斷證明書。
二、所犯法條：核被告等所為，均係犯刑法第277條第1項之傷害
    罪嫌。
三、依刑事訴訟法第451條第1項聲請逕以簡易判決處刑。
    此    致
臺灣基隆地方法院基隆簡易庭
中    華    民    國    99    年     5    月    10    日
                              檢 察 官  陳佳宏
本件正本證明與原本無異
中    華    民    國    99    年    5     月    14    日
                              書 記 官  鍾向昱
附錄所犯法條：
中華民國刑法第277條（普通傷害罪）
傷害人之身體或健康者，處3年以下有期徒刑、拘役或1千元以下
罰金。
犯前項之罪因而致人於死者，處無期徒刑或 7 年以上有期徒刑
；致重傷者，處 3 年以上 10 年以下有期徒刑。
附記事項：
本件係依刑事訴訟法簡易程式辦理，法院簡易庭得不傳喚被告、
輔佐人、告訴人、告發人等出庭即以簡易判決處刑；被告、被害
人、告訴人等對告訴乃論案件如已達成民事和解而要撤回告訴或
對非告訴乃論案件認有受傳喚到庭陳述意見之必要時，請即另以
書狀向簡易法庭陳述或請求傳訊。

司法院資訊處製作；財團法人民間司法改革基金會備份。
